臺灣高雄地方法院民事判決　　　　　　　　　　　　九十一年度重訴字第五二六號
　　原　　　告　森榮營造有限公司
　　法定代理人　乙○○
　　訴訟代理人　甲○○律師
　　被　　　告　高雄市政府
　　法定代理人　謝長廷
　　訴訟代理人　周村來律師
　　　　　　　　周元培律師
當事人間請求損害賠償事件，本院於民國九十三年十一月十七日言詞辯論終結，判決
如下：
    主      文
被告應給付原告新臺幣貳佰伍拾萬仟伍佰零玖元。
原告其餘之訴駁回。
訴訟費用由被告負擔十分之一，餘由原告負擔。
本判決第一項於原告以新臺幣捌拾伍萬元為被告供擔保後，得假執行。但被告如以新
臺幣貳佰伍拾萬仟伍佰零玖元為原告預供擔保後，得免為假執行。
原告其餘假執行之聲請駁回。
    事實及理由
一、原告主張：伊於民國八十四年六月二十七日標得被告下轄地政處土地重劃大隊（
    下稱重劃大隊，於八十六年四月間改名為土地開發總隊，現均已裁撤，業務由地
    政處第六科承辦）發包之「高雄市第四十四期市地重劃第三工區工程」（下稱系
    爭工程），並於同年七月十七日簽訂系爭工程契約（下稱系爭契約），約定全部
    工程於開工之日起限五百日曆天完工，嗣經被告通知進場施工而於同年九月一日
    正式開工，系爭工程依約應於八十六年六月二日完工。惟因被告對系爭工程地上
    牴觸物未完成拆遷，致伊無法順利施工，經向被告反應，被告先後同意以折半工
    期、辦理停工展延工期等方式處理，致系爭工程延宕至八十八年十二月六日始完
    工，逾越工期總計七三二點五日曆天，並經被告於八十九年五月十八日驗收完成
    。系爭工程施作期間因包商管理費、施工材料成本上漲，致伊損失甚鉅，伊所受
    損失實因被告未能適時拆遷地上牴觸物，違反定作人之協力義務所致，自應負遲
    延責任；且系爭契約第二十二條第三款關於伊不能請求遲延給付損害賠償之約定
    ，屬定型化契約顯失公平而無效之條款，被告自不得引為其免責之依據；又系爭
    契約訂立後，工程原料成本上漲甚鉅，非訂約當時所能預料，自有情事變更法則
    之適用。是扣除契約期間內之各項費用，自預定完工日即八十六年六月二日起至
    八十八年十二月六日止，原告合計損失：(一)包商管理費：八百三十一萬三千八百
    七十五元；(二)砂石級配料一千零六十四萬六千一百七十二元；(三)預拌混凝土：四
    百二十五萬五千三百七十三元；(四)瀝青混凝土：六百零二萬八千五百八十九元，
    總計損失二千九百二十四萬四千零九元等情，爰依民法第五百零七條第一項、第
    二百三十一條第一項及第二百二十七條之二第一項關於定作人違反協力義務、給
    付遲延與情事變更原則等規定承攬法律關係，提起本件訴訟等情。並聲明：(一)被
    告應給付原告二千九百二十四萬四千零九元。(二)願供擔保以代釋明，聲請宣告假
    執行。
二、被告則以：系爭工程之地上存有牴觸物實為原告投標前所明知，此觀被告重劃大
    隊營繕工程投標須知（下稱投標須知）第十二條自明，且遍觀系爭契約並無被告
    應負地上牴觸物拆遷義務之約定，自無損害賠償之問題。退一步言，縱認伊有拆
    遷地上牴觸物之義務，然依兩造系爭契約第二十二條第三款第三目之約定，工程
    施工期中因被告原因並經原告認定確無法部分施工而須全面停工，一次連續三十
    天以上，累積達六個月以上者，原告除同意放棄任何加價或補償損失之要求外，
    得於情事發生之日起三十日內以書面通知被告要求終止或解除契約，並就已完成
    工程及進場材料辦理驗收結算，逾期不提出，除契約繼續執行外，原告並不得以
    同情事再提出終止或解除契約及要求被告賠償損失。又依系爭工程契約內施工說
    明書總則第一條、第十二條及投標須知第十條第一款本文，縱有不可歸責於原告
    之事由，影響系爭工程之進行，原告可終止或解除契約或於被告延展工期之前提
    下，繼續契約之進行，惟不得請求任何損失。系爭工程既已因地上牴觸物而延展
    工期，且原告同意繼續進行，則被告已盡系爭契約義務，原告自不得再請求任何
    損失賠償。況系爭工程乃屬統包性質，自應由承包商於投標前核算評估，而原告
    所提及之損害計算公式，亦無任何證據佐證其說，其請求顯無理由等語，資為抗
    辯。並聲明：(一)駁回原告之訴。(二)如受不利判決，願供擔保聲請免為假執行。
三、兩造不爭執之事實：
  (一)原告於八十四年六月二十七日標得系爭工程，兩造並於同年七月十七日簽訂系爭
    契約，工期為開工日起五百日曆天。原告於同年九月一日正式開工，預定完工日
    為八十六年六月二日等情，此有系爭契約、投標廠商印模單、紀錄表、核定底價
    表、兩造會商底價紀錄表、工程投標單、預算詳細表、開工報告等各一份在卷可
    稽。
  (二)系爭工程因地上牴觸物拆遷遲誤致影響工進，期間兩造就系爭工程曾多次商討交
    涉，並協議以如下方式處理：
    1.自八十四年九月一日開工起至八十六年九月九日止，核定按施工日數折半計算
      工期：被告於八十四年十一月二十四日因原告申請，依系爭契約附件「高雄市
      政府所屬各機關辦理工程工期核算要點」（下稱核算要點）第十一條規定同意
      折半計算工期，並於八十四年十二月十九日核定報請審計機關核備在案乙節，
      此有原告八十四年十一月二十二日八四森字第四四三○○三號函、八十六年九
      月十日八六森榮字第○六七號函、審計部高雄市審計處八十四年十二月十九日
      八四審高處五字第五一三二六號函、被告重劃大隊八十四年十一月八日八四高
      市地劃三字第九八五四號函、八十四年十二月七日八四高市地劃三字第一○六
      二三號函、土地開發總隊八十六年九月十九日簽及八十六年九月三十日八六高
      市地發二字第九七六九號函等各乙紙為證。
    2.八十六年九月十日起至八十七年二月二十七日止，辦理停工不計工期：被告土
      地開發總隊因原告申請而於八十六年九月十日以（八十六）高市地發二字第九
      七六九號函同意依核算要點十一條規定辦理停工，原告嗣於八十七年二月二十
      七日停工原因消失之翌日辦理復工等情，有上開被告土地開發總隊函、八十六
      年九月十九日簽、地政處開會通知單暨會議紀錄及土地開發總隊八十七年三月
      七日八七高市地發二字第二九九二號函各一份附卷足按。
    3.被告於八十七年十月七日核定系爭工程延長工期一百五十日曆天：原告於八十
      七年二月二十八日復工後，系爭工程仍因上述牴觸物拆遷遲誤嚴重影響工進，
      故原告乃於八十七年三月三十一日函請被告刪除無法施工部分辦理變更設計，
      兩造於八十七年六月十日刪除地上牴觸物尚未拆除部分而協議辦理變更設計，
      惟嗣於八十七年九月十日另外協議由原告繼續施工，被告則以八七高市地發二
      字第一三八六二號函依核算要點第十一條規定核定延長工期一百五十日曆天等
      情，此有土地開發總隊八十七年四月七日八七高市地發二字第四三二二號函、
      八十七年六月十日會議紀錄、八十七年六月十六日簽、八十七年七月一日八七
      高市地發二字第八七五二號函、八十七年九月十日財團法人中央科技工程顧問
      社執行長等會見高雄市政府地政處長紀錄、八十七年九月二十三日簽及原告八
      十七年九月十日出具之同意書等各一份為證。
    4.被告於八十八年六月十五日核定系爭工程延長工期一百六十日曆天：原告於八
      十八年五月二十五日再度申請同意辦理變更設計，刪除地上牴觸物尚未拆遷部
      分工程，另延長合理工期，則願意就地上牴觸物已拆遷部分及排水溝等工程繼
      續施工，被告即於八十八年六月十五日以八八高市地發二字第五八三一號函依
      核算要點第十一條規定核定同意展延工期一百六十日曆天等情，此有原告八八
      森榮營造第○一一號函、被告土地開發總隊八十八年六月一日簽、八八高市地
      發二字第五八三一號函各一紙等在卷可稽。
  (三)系爭工程確因地上牴觸物無法順利拆遷，致原告逾越契約完工期限，遲至八十八
    年十二月六日始全部完工，總計逾期完工七百三十二點五個日曆天，並於八十九
    年五月十八日辦理驗收完成等情，有竣工報告、工程結算書、結算驗收證明書、
    發包工程竣工計算單可憑。
四、是本件所應審酌兩造間之爭點應為：(一)系爭工程地上牴觸物之拆遷責任應歸屬何
    方？(二)系爭契約第二十二條第三款第三目之約定，是否因定型化契約，應認顯失
    公平而無效？(三)因系爭工程地上牴觸物之拆遷遲誤，致原告逾越契約原訂工期完
    工，被告是否應負定作人協力義務給付遲延之損害賠償責任？(四)系爭工程因逾期
    完工，期間原物料價格之波動是否為訂約當時所不能預料，依其原有效果顯失公
    平，而有情事變更原則之適用？茲將本院之判斷分述如下：
  (一)系爭工程地上牴觸物之拆遷義務應歸屬何方？
    1.原告主張：系爭工程地上牴觸物之拆遷乃公法上行政行為，原告非經受託行使
      公權力，無從逕行拆遷，且依系爭工程投標單及系爭契約有關工程項目之約定
      ，並不包括地上牴觸物之拆遷工程等情，被告雖不爭執上開文書之真正，惟抗
      辯：依投標須知第十二條規定：「工地說明除招標公告規定舉行現場說明外，
      以書面及在工地豎立標誌為之，投標廠商應參照工程位置圖自行前往勘查，如
      有疑問，可在投標前洽詢本大隊說明。」系爭工程地上牴觸物乃原告投標前所
      明知或可得而知，且遍查系爭契約及附件，並無任何被告應負拆遷地上牴觸物
      義務之規定云云。
    2.然查，系爭工程乃屬高雄市市地重劃工程之一部，而所謂「地上牴觸物」，實
      為私人在系爭工程土地上先前所種植之農作物、搭建之建築物等物，並非無關
      私人財產權之無主障礙物，此一牴觸物之拆遷作業，若非具有公權力之機關或
      受委託行使公權力之私人團體，自無強行拆遷上開農作物或建物之法源依據，
      先予敘明。次查，系爭契約及附件固無應由被告負拆遷地上牴觸物之約定，但
      亦未約定應由原告負拆遷義務，而如前述，若將系爭工程地上牴觸物之拆遷義
      務解為應由原告負擔時，則因原告非係具有相關公權力之行政機關，被告亦未
      提出任何證據證明原告已受託行使拆遷地上牴觸物之公權力，則原告主張系爭
      工程地上牴觸物之拆遷應屬被告之義務，自為可採。至被告辯稱：原告於投標
      時即已知悉地上牴觸物存在，並舉投標須知第十二條為其根據，惟該規定僅在
      提示投標廠商勘查系爭工程之工地後，得就有疑問部分提出說明，並未規定處
      理地上牴觸物拆遷義務之歸屬問題，故尚難因原告勘查後未提出相關疑問，即
      逕認應由原告負地上牴觸物之拆遷義務，是被告此部分所辯，委無足取。
  (二)系爭契約第二十二條第三款第三目之約定，是否因定型化契約，應認顯失公平而
    無效？
    1.按依照當事人一方預定用於同種類契約之條款而訂定之契約，為使他方當事人
      拋棄權利或限制其行使權利之約定，按其情形顯失公平者，該部分約定無效，
      民法第二百四十七條之一第三款固定有明文，該條規定雖自八十九年五月五日
      施行，惟該條規定於民法債編修正前訂定之契約，亦適用之，民法債編施行法
      第三十六條第二項前段、第十七條足資參照。是系爭契約雖係兩造於八十四年
      七月十七日所訂定，亦應受民法第二百四十七條之一之規範。
    2.查系爭契約第二十二條第三款第三目約定︰工程施工期中，因被告原因並經原
      告認定確無法部分施工而需全面停工，而一次連續三十天以上，累積達六個月
      以上者，原告除同意放棄任何加價或補償損失之要求外，得於情事發生之次日
      起三十日內，以書面通知被告要求終止或解除契約，並就已完成工程及進場材
      料辦理驗收結算，逾期不提出，除契約繼續執行外，原告不得以同情事再提出
      終止或解除契約及要求被告賠償損失。惟原告迄未舉證證明此一條款確係被告
      預定用於同類契約所使用之事實，已徵原告此部分之主張，是否有據，難予遽
      採。又因系爭工程為被告之市地重劃，須配合拆遷地上牴觸物始能施工，而拆
      遷地上牴觸物之過程輒因受地上牴觸物事涉他人財產權範圍等外在因素影響，
      能否順利拆遷應非被告所能確實掌控，故有此一條款約定，難謂全無必要。況
      此一條款雖約定原告遇有此情形，同意放棄任何加價或損失賠償，然原告以可
      歸責於被告之原因經認定無法施工而需全面停工，且一次連續三十天以上，累
      積達六個月以上者，既得於情事發生次日起三十日內，以書面通知被告終止或
      解除契約，並就已完成工程及進場材料辦理驗收結算，或繼續執行契約，顯見
      原告於上揭情形下所得採取之措施，非毫無斟酌餘地，殊難謂有何顯失公平之
      情形。再者，原告申請獲准同意折半計算工期、停工不計工期或展延工期者，
      即由被告承擔完工延後之時間損失，原告則承擔折半計算工期、停工或延展工
      期之期間內所預期之成本增加風險，益徵兩造間權利義務關係並無失衡不公之
      情事。
  (三)因系爭工程地上牴觸物之拆遷遲誤，致原告逾越契約原訂工期完工，被告是否應
    負定作人協力義務給付遲延之損害賠償責任？
    1.按「工作需定作人之行為始能完成者，而定作人不為其行為時，承攬人得定相
      當期限，催告定作人為之。定作人不於前項期間內為其行為者，承攬人得解除
      契約，並得請求賠償因契約解除而生之損害。」又「債務人遲延者，債權人得
      請求其賠償因遲延而生之損害。前項債務人，在遲延中，對於因不可抗力而生
      之損害，亦應負責。但債務人證明縱不遲延給付，而仍不免發生損害者，不在
      此限。」民法第五百零七條、第二百三十一條分別定有明文。查系爭工程關於
      拆遷地上牴觸物既為被告即定作人之義務，則被告是否因遲延拆遷地上牴觸物
      而應依上開規定負遲延賠償責任，自應有詳予審究之必要。
    2.查系爭契約第七條約定，系爭工程所有之工程投標單、投標須知、圖樣、施工
      說明書、補充說明書等契約有關附件均視為契約之一部分；又系爭工程之施工
      說明書總則第一條規定：「本工程施工說明書（含補充說明書）、契約條款、
      圖說、標單等均有同等效力，相互為用，其有載於此而未載於彼者，承攬廠商
      均應照辦，記載不一致時，則依圖說、施工說明書、標單、契約條款先後順序
      為準。」暨第二十二條規定：「凡工程用地因徵用土地、水權、拆遷建築物、
      遷移電力電訊或給水等設備、遷移墳墓、設計變更或其他不可歸責於承攬廠商
      之事由致影響部分或整個工程進行時，其未受影響部分之工程，承攬廠商應繼
      續施工不得要求全面停工，但受影響部分得按實際情形核予免計工作天或予核
      定延限若干天完成，惟承攬廠商仍應於該等原因消失後全力趕辦，不得提出契
      約規定外之其他要求。前項有關免計工作天及展延工期之規定不適用於工程期
      限採限期完工者。惟如因可歸責於甲方（即被告）之事由者，不在此限。」再
      依系爭契約第五條第二項約定︰工期之核計及因故延期應依核算要點辦理；原
      告對被告最後核定之工期或延期日數不得提出異議；而核算要點第十一條第一
      款至第四款所列地上或地下抵觸物拆遷影響或妨礙工程進行等情事之一者，乃
      不論所訂工期為「工作天」或「日曆天」，均得申請折算工期或申請停工或申
      請延展工期。是以，系爭工程雖因可歸責於被告之事由，遲誤拆遷地上抵觸物
      而有影響或妨礙工程進行之情事，原告先後向被告申請同意按施工日數折半計
      算工期、停工不計工期及延展工期，即由被告承擔完工延後之時間損失，原告
      則承擔折半計算工期、停工及延展工期之期間內所預期之成本增加風險，悉如
      前述。此外，參酌原告並未依系爭契約第二十二條第三款第三目約定，以書面
      通知被告終止或解除契約，暨就已完成工程及進場材料辦理驗收結算等情，如
      前所述。綜上，原告自不得再向被告請求遲延拆遷地上抵觸物之損害賠償。
  (四)系爭工程因逾期完工，期間原物料價格之波動是否為訂約當時所不能預料，依其
    原有效果顯失公平，而有情事變更原則之適用？
    1.被告辯稱：系爭工程係屬「統包」性質云云，惟所謂「統包」，係指工程採購
      含細部設計及施工，並得包含基本設計、測試、訓練、一定期間之維修或營運
      等事項而言（統包實施辦法第三條第一款參照），是包括工程之規劃、設計及
      細目皆由承包商自行負責，而查系爭工程之投標公告及系爭契約與其全部附件
      圖說概無「統包」性質之規定及說明，充其量僅係關於施工項目及施工圖說規
      定及說明，並無涉工程之規劃或設計，故原告於投標前或訂立契約後，並無法
      預作地上牴觸物拆遷影響工期與成本之詳估。且依政府採購法第二十四條第三
      項授權制訂之「統包實施辦法」係於八十八年四月二十六發布，同年五月二十
      七日施行，系爭契約則早於八十四年七月十七日即已訂立，是系爭工程並非統
      包性質，堪可認定。
    2.按「契約成立後，情事變更，非當時所得預料，而依其原有效果顯失公平者，
      當事人得聲請法院增、減其給付或變更其他原有之效果。」民法第二百二十七
      條之二第一項固定有明文。該條項規定雖自八十九年五月五日施行，惟該條規
      定於民法債編修正前訂定之契約，亦適用之，民法債編施行法第三十六條第二
      項前段、第十五條足資參照。是系爭契約雖係兩造於八十四年七月十七日所訂
      定，亦應受民法第二百二十七條之二之規範甚明。
    3.原告主張：系爭工程因被告遲誤拆遷地上牴觸物，致施作期間因包商管理費、
      施工材料成本上漲，致損失甚鉅等語，惟查自八十六年五月起至八十八年十二
      月止，全國營造工程物價指數無論「材料類」、「勞務類」、「土木工程類」
      或「總指數」，均無重大起伏之現象，此徵諸行政院主計處製作「臺灣地區營
      造工程物價指數銜接表」即明，有物價統計月報九十三年一月第三九七期頁一
      三六至一三七節本附於鑑定人黃景貴土木技師鑑定報告書附件四之二可證。是
      原告主張之期間，核無工程物價上漲非系爭契約成立時所得預料之情事，故原
      告所指其因此受有包商管理費八百三十一萬三千八百七十五元、砂石級配料一
      千零六十四萬六千一百七十二元、預拌混凝土四百二十五萬五千三百七十三元
      、瀝青混凝土六百零二萬八千五百八十九元等損失，總計損失二千九百二十四
      萬四千零九元云云，即失所依據，委無足取。
    4.次查系爭契約預定完工日為八十六年六月二日，因地上牴觸物不能順利拆遷，
      經兩造協議依約辦理折半計算工期、停工不計工期及延展工期等方式處理，故
      遲至八十八年十二月六日始全部完工等情，已如前述；暨八十六年五月間國內
      西部河川砂石逐漸枯竭，盜採、濫採砂石嚴重，因此臺灣省水利處明令禁止採
      用高屏溪砂石，其後全國主要河川砂石陸續全面禁採，導致工程所用之「砂石
      料」價格暴漲等情，有八十七年九月交通部暨所屬各機關因應國內砂石價格上
      漲之物價補償或調整方案（見本件卷宗(一)頁四三一至四三七）、臺灣地區營造
      工程物價砂石及級配類指數表（附於黃景貴土木技師鑑定報告書附件四之二）
      等各乙件可證，且為兩造所不爭執。準此，依臺灣地區營造工程物價砂石及級
      配類指數表顯示︰八十四年七月間兩造簽訂系爭契約時，砂石及級配類指數為
      六十一點三三，至八十五年七月間前，指數多在六十點八三至六十三點五七間
      起伏；然自八十五年八月間以降，指數即自六十八點九五起急劇攀升，明顯遞
      增，迨至八十八年十二月間原告完工時，指數已達一百零一點一四，與系爭契
      約成立時之砂石及級配類指數相較顯然差鉅甚大，此一砂石及級配類之料價確
      有飆漲之狀況，顯非系爭契約成立當時所得預料，如仍依系爭契約約定，即採
      用折半計算工期、停工不計工期或展延工期外，原告不得再向被告請求賠償損
      失者，其法律效果對原告顯失公平，應認此部分砂石及級配料價飆漲，即有民
      法第二百二十七條之二第一項規定情事變更原則之適用，俾符事理之平。
    5.又按法院依情事變更原則所為之裁判，應在當事人聲明增減之範圍內為之，且
      增減給付之判決，非全以物價變動為根據，並應依客觀之公平標準，審酌一方
      因情事變更所受之損失，他方因情事變更所得之利益，及其他實際情形，以定
      其增減給付之適當數額，最高法院九十一年度臺上字第三八六號判決要旨足資
      參照。查原告主張：砂石級配料依合約使用數量計四六五六一立方米，原告進
      貨成本每立方米四百三十元，扣除合約單價二百零一點三五元，相乘後計為一
      千零六十四萬六千一百七十二元等情，惟原告僅提出計算公式，關於其價格漲
      差部分內容之真正，被告業已否認在卷，原告復未舉證以實其說，自難認原告
      此部分之主張為信實。又系爭工程係採投標方式競標，競標者出價投標時所為
      之考量因素多樣，競標價格本難具體呈現實際成本，故依投標價格總價逕以估
      算調整之契約單價，應非客觀佐證之標準。
    6.是本院審酌：兩造既同意系爭工程爭議諮詢專家，並經兩造陳報且遵囑提出相
      關證據資料後選定黃景貴為鑑定人，經鑑定人於九十三年九月三十日完成鑑定
      報告書，依鑑定報告書所載：自八十六年六月間起至八十八年十二月間止，全
      國營造工程物價未有明顯漲落呈現持平情形，實乃砂石及級配料因與其他材料
      （如水泥、瀝青等）及勞務（如填築、夯實）物價混合為單項工程材料，而其
      他材料及勞務物價均呈現持平所致；又系爭工程應以展延工程期間，逐次（第
      八至二十次）「部分估驗明細表」中涉及使用「砂石級配料」、「預拌混凝土
      」、「瀝青混凝土」之相關「估驗砂石料款」工程項目，依據估驗月份「砂石
      及級配類物價指數」，與八十六年五月份「砂石及級配類物價指數」比較之指
      數漲幅，並考量物價在百分之五幅度內的短暫起伏為日常波動範圍，不宜為物
      價調整，而應就物價指數起伏超過百分之五部分，作為當期增加給付金額調整
      率，估算系爭工程各相關工程項目因砂石料漲價導致成本增加之損失之合理調
      整金額如附件「砂石價補償調整計算明細表」所示，加計「包商管理費」及「
      營業稅」，共計二百五十三萬三千五百零九元，始為合理。茲列舉計算公式如
      下：合理增加給付金額∥Ｄ×Ａ×Ｆ，Ｆ∥Ｂ／Ｃ—１．０５（Ｄ：相關工程
      項目「單價分析表」中之「砂石權重」。Ａ：相關工程項目當次部分估驗金額
      。Ｆ：相關工程項目當次部分估驗之增加給付金額調整率，沿用一般物價調整
      原則，就物價指數漲落「Ｂ／Ｃ」超過百分之五部分作為當期增加給付金額調
      整率」。Ｂ：估驗當月之「臺灣地區營造工程物價『砂石及級配類』指數」。
      Ｃ：八十八年五月之「臺灣地區營造工程物價『砂石及級配類』指數」）。復
      參酌原告雖於同年十月二十七日言詞辯論期日僅就系爭工程地上牴觸物拆遷責
      任歸屬及被告有無違反協力義務遲延給付等方面為陳述，並提出陳述意見狀說
      明；復於同年十一月十七日言詞辯論期日仍執以前揭情詞主張，並提出爭點整
      理狀說明而已；再被告雖於同年十月二十二日、二十七日言詞辯論期日提出爭
      點摘要整理狀或陳述，其中就原告主張之損害範圍是否屬實之爭點，除否認原
      告計算公式之真正外，僅泛稱：原告請求八十六年六月一日至八十八年十二月
      六日工程物價並無明顯漲落，故原告主張因原物料上漲，致成本增加，自與事
      實不符為抗辯意旨，是被告就鑑定人以原告砂石及配料物價部分確有飆漲情形
      ，並未置可否等情，足徵兩造就鑑定人砂石料價成本飆漲核算之增加給付計算
      方式部分，迄無具體反對意見。
    7.綜據上述，本院認鑑定人估算因砂石料價成本飆漲而有情事變更而應增加給付
      過程已詳細妥適考量各種影響成本之情況，提供工程實務相關專業意見，應屬
      公平合理，兩造復未就此計算方式部分表示具體意見，故應以鑑定人估算之金
      額二百五十三萬三千五百零九元為被告因情事變更所應增加給付原告之總額，
      俾符衡平之旨。
五、綜上所述，原告本於系爭契約承攬法律關係及情事變更原則，請求被告增加給付
    二百五十三萬三千五百零九元，為有理由，應予准許；至逾此部分範圍之請求，
    即無理由，應予駁回。
六、兩造均陳明願供擔保，聲請宣告假執行或免為假執行，關於原告勝訴部分，經核
    均無不合，爰各酌定如主文所示相當擔保金額准許之。至原告敗訴部分，其假執
    行之聲請即失所依附，應併予駁回。
七、本件判決之基礎已臻明確，兩造其餘之攻擊防禦方法及舉證，核與判決結果無影
    響，爰不逐一論列其准駁之理由，附此敘明。
據上論結，本件原告之訴為一部有理由、一部無理由，依民事訴訟法七十九條、第三
百九十條第二項、第三百九十二條第二項，判決如主文。
中      華      民      國     九十三     年     十二     月     十     日
                            臺灣高雄地方法院民事第二庭
                                    法      官  劉定安
正本係照原本作成。
如不服本判決，應於送達後二十日內，向本院提出上訴狀並表明上訴理由，如於本判
決送達前提起上訴者，應於判決送達後十日內補提上訴理由書（須附繕本）。
中      華      民      國     九十三     年     十二     月     十     日
                                    法院書記官  王壹理
